臺灣屏東地方法院刑事判決　　　　　　　　　　　　　　九十一年度訴字第九二號
　　公　訴　人　臺灣屏東地方法院檢察署檢察官
　　被　　　告　甲○○
　　指定辯護人　本院公設辯護人　乙○○
右列被告因殺人未遂案件，經檢察官提起公訴（九十年度偵字第五九０六號），本院
判決如左：
    主  文
甲○○傷害人之身體，處有期徒刑壹年貳月。
    事  實
一、甲○○與鍾春淑（即丁○○堂妹）係未婚夫妻關係，合資經營小姐姐休閒茶坊，
    因民國九十年八月二十三日某時許，丁○○曾前往該店鬧事，並打傷鍾春淑，甲○○因而心生不滿，於九十年八月二十四日淩晨二時三十分許，持其於該休閒茶
    坊附近拾得之三、四尺長之銀白色鐵管（未扣案），駕車前往丁○○位於屏東縣
    新埤鄉○○村○○路一六四號之住處擬責問丁○○，丁○○開門後，甲○○即質
    問為何毆打鍾春淑，丁○○見甲○○攜有鐵管來意不善，隨即跑到住處旁之檳榔
    園躲避，甲○○追至檳榔園，並基於普通傷害之犯意，持上開鐵管，朝丁○○之
    胸部敲擊二次、頭部敲擊一次，致丁○○受傷不支倒地，受有頭部外傷併開放性
    顱骨骨折、顱內出血及胸部二處挫傷等傷害，嗣因丁○○之弟戊○○出門察看，
    叫甲○○不要打了，且立刻入內打電話叫救護車，甲○○乃罷手並隨同進屋等待
    ，戊○○為爭取時效，未等救護車抵達即自行駕車將丁○○送醫，甲○○見狀則
    自行離去。甲○○於肇事後犯罪未被發覺前，於同日凌晨三時許在上開休閒茶坊
    遇到尋找丁○○之員警丙○○，即向其坦承肇事並至警局製作工作紀錄而自首接
    受裁判。
二、案經丁○○告訴及屏東縣警察局潮州分局報請台灣屏東地方法院檢察署檢察官偵
    查起訴。
    理  由
一、被告甲○○對於以鐵管傷害告訴人丁○○之事實，迭於警訊、偵查中、及本院審
    理時坦承不諱，惟另辯稱：僅打擊告訴人頭部及胸部各一次而已。惟查，被告以
    鐵管先打擊告訴人胸部二次，再朝告訴人頭部打擊一次之事實，已據告訴人丁○○於偵訊及本院審理時指訴明確，且有長庚紀念醫院診斷證明書、病歷各一份附
    卷可稽，依告訴人急診病歷所示，告訴人胸部確實有二處傷痕，因此被告顯朝告
    訴人胸部打擊二次，其上開所辯，不足採信。本件事證明確，被告犯行應堪認定
    。
二、公訴人雖依告訴人丁○○之指訴、證人即告訴人堂弟鍾進涼之證述、及長庚紀念
    醫院就告訴人受有「頭部外傷併開放性骨折，腦內出血」傷勢之診斷證明書，認
    被告有致人於死之殺人故意。惟被告否認有殺人意思，辯稱：「我是一時氣不過
    ，才去教訓他，本來要打他的腰，因為他跑到檳榔園，又剛好蹲下去，天色昏暗
    看不清楚，才不小心打到頭，他倒在地上的時候，我還有叫鍾進昆叫救護車，是
    因為鍾進昆等不及自己開車送醫，我才先走，我也有馬上跟警察報案，我並無殺
    人之意思等語。經查：
（一）按殺人未遂與傷害之區別，應以加害人有無殺意為斷，其以戕害他人生命之故
      意，著手於刺殺之實行而未發生死亡之結果，為殺人未遂；倘無使人喪失生命
      之故意，僅在使其身體、健康受到傷害，則為傷害罪。惟行為人有無殺人之犯
      意，乃其個人內在之心理狀態，欲判斷其主觀上之犯意究僅傷害抑或殺人，應
      就外在之一切證據，詳查審認，舉凡其犯罪之動機、兇器類別、行兇之具體過
      程、戕害之部位致命與否、傷痕之多寡輕重、傷勢程度、案發當時之情境、犯
      後態度等，俱應本於經驗及論理法則，綜合研析，俾為認定之基礎（最高法院
      十八年上字第一三０九號、十九年上字七一八號、四十七年台上字第一三六四
      號判例意旨參照）。次按殺人罪之成立，須於實施加害行為之時，即有使人喪
      師生命之故意，始足當之；又殺人與傷害之區別，應以有無殺死被害人之犯意
      為斷，其受傷之部位是否為致命之所在，以及傷勢之輕重，有時雖可藉為認定
      有無殺意之心證，但究不能據為絕對之標準（最高法院四十八年台上字第三三
      號判例、七十年台上字第五二六號判決意旨參照）。
（二）本件被告係因其未婚妻鍾春淑於當日凌晨一時四十分許遭告訴人丁○○毆傷（
      參卷附本院九十一年度易字第一四０號判決書），始出於討回公道、教訓被告
      之動機，至告訴人住所毆傷告訴人，除此之外，被告與告訴人均自承僅見過對
      方二、三次面，二人間並無任何往來交誼，亦無深仇大恨，難認被告有何殺人
      之動機。又告訴人雖供稱：「我逃至檳榔園，被告在檳榔園旁毆打我，先打胸
      部二下，再打頭部一下，是面對面打頭，我那時站著」等語（見偵卷第十六頁
      、本院九十一年三月二十日、九月二十四日訊問筆錄），惟告訴人已於九十年
      十月九日偵查初訊時，就檢察官訊問其有無閃躲或蹲下一事答以：「他臨時一
      來，時間很快‧‧‧我沒有印象」等語，有本院勘驗初訊錄音帶之勘驗筆錄一
      紙可參（此部分因偵訊筆錄擇要記載有所疏漏），顯見告訴人於事隔不到二月
      之偵查初訊時，就事發當時身體移動閃躲情況即已不復記憶，豈能於事隔半年
      以上之本院審理中清楚記起被告是面對面打頭？況被告如係面對面打頭，衡諸
      常情，一般人見狀必會舉起手臂或抓或檔而為抵禦，然被告手臂並無任何防禦
      性傷痕，其上開所供顯有言過其實之現象，且告訴人自承被告先打胸部，告訴
      人若因此疼痛難忍而蹲下，致被告接踵而至之攻擊誤傷頭部，亦非不可想像，
      是尚難以告訴人頭部受傷即認被告自始即有戕害告訴人生命之故意。
（三）本件被告毆傷告訴人所用之凶器，係其當日臨時於上開休閒茶坊附近所拾之鐵
      管，並非預先準備之利刃，且被告於告訴人受傷倒地後，即未再下重手，並隨
      同告訴人之弟戊○○進入被告住處擬一同等待救護車一節，亦經證人戊○○於
      偵查中證稱：「被告有隨著我進入屋內」等語屬實（見偵卷第十八頁），倘若
      被告自始有殺死告訴人之故意，其見告訴人倒地不起後，何以未阻止證人戊○○報警以遂行其目的，反而陪同入內叫救護車？另被告雖否認當時有說告訴人
      是詐死云云，惟上開情狀已據證人戊○○於警訊及本院審理時證述明確（見警
      卷第十一頁、本院九十一年三月二十日訊問筆錄），益徵其主觀上並無置告訴
      人於死地之決意，否則告訴人之死亡為其目的，何來詐死之說？
（四）至告訴人與證人鍾進涼雖稱：被告當時口出「給你死」云云，惟查，告訴人丁○○與證人鍾進涼與被告未婚妻鍾春淑互有嫌隙，此有本院九十一年度易字第
      一四０號判決書一紙可按，而告訴人之告訴，本以使被告受刑事訴追為目的，
      是其等之陳述，尚應佐以其他事證，始能採信，查證人即告訴人之弟戊○○係
      為被告毆傷告訴人之後，第一個追出屋外抵達現場之人，此為雙方所不爭，其
      於警偵訊及本院審理時均未供稱有聽到被告說「給你死」一語（見本院九十一
      年三月二十日訊問筆錄），該證人為告訴人親弟，如果有此一不利被告之事實
      ，其當無迴護被告之必要，豈有不明確證述之理？是當以證人戊○○所述較為
      可採，難認被告於上開時地有何「給你死」之言語，告訴人及證人鍾進涼前開
      所述，不足採信。
（五）被告甲○○攻擊告訴人，於告訴人倒地後隨即罷手，且陪同證人戊○○進屋擬
      等待救護車，顯見被告當時主觀上並無戕害告訴人生命之故意，自不得論以殺
      人未遂之罪名。
三、核被告甲○○所為，係犯刑法第二百七十七條第一項之普通傷害罪，公訴人認被
    告係犯殺人未遂罪，尚有未洽，已如前述，惟殺人未遂與傷害之社會基本事實相
    同，本院自應變更公訴人所引應適用之起訴法條。又告訴人之告訴，以指明所告
    訴之犯罪事實及表示希望訴追之意思即可，不論明示、默示之表示均可，本件丁○○迭次於偵查中偕同先前代其提出告訴之己○○到場，並一再指責被告之惡行
    ，其於本院審理時，亦表示當時至地檢署之用意在告訴對方等語，可見丁○○於
    偵查中確實有希望訴追之意思，本件已有告訴之情形，併此敘明。又被告於犯罪
    未被發覺前，於同日凌晨三時許在上開休閒茶坊遇到尋找丁○○之員警丙○○，
    並向其坦承傷害之事實且一同至警局製作工作紀錄而自首接受裁判一節，業據其
    自承在卷，核與證人丙○○於本院證述情節相符（參本院九十一年九月二日訊問
    筆錄、十月八日審判筆錄），應依刑法第六十二條前段之規定，減輕其刑。爰審
    酌被告不循正道解決糾紛、持凶器出手毆打告訴人，造成告訴人頭部嚴重受傷，
    犯後迄未與告訴人達成和解賠償損害，及其犯罪之動機、手段、目的、犯後態度
    等一切情狀，量處如主文所示之刑。被告持以作案用鐵管，既非被告所有之物，
    又無證據證明尚屬存在，爰不為沒收之諭知。
據上論斷，應依刑事訴訟法第二百九十九條第一項前段、第三百條，刑法第二百七十
七條第一項、第六十二條前段，罰金罰鍰提高標準條例第一條前段，判決如主文。
本案經檢察官何克昌到庭執行職務。
中      華      民      國      九十一      年    十    月    二十二    日
                                      臺灣屏東地方法院刑事第二庭
                                          審判長法  官  黃國永
                                                法  官  林昌義
                                                法  官  翁世容
右正本證明與原本無異。
如不服本判決應於收受本判決後送達後十日內向本院提出上訴書狀，其未敘述上訴理
由者，並得於提起上訴後十日內向本院補提理由書狀（均須按他造當事人之人數附繕
本 ）「切勿逕送上級法院」
                                        書記官   王秋淑
中      華      民      國      九十一      年    十    月    二十二    日
附錄：
中華民國刑法第二百七十七條第一項
傷害人之身體或健康者，處三年以下有期徒刑、拘役或一千元以下罰金。
